臺灣花蓮地方法院刑事判決　　　　　　　 99年度易字第208號
公　訴　人　臺灣花蓮地方法院檢察署檢察官
被　　　告　謝平東
選任辯護人　鄭敦宇律師
被　　　告　陳俐諺
　　　　　　董明雄
　　　　　　趙玉東
上列被告等因恐嚇取財案件，經檢察官提起公訴（99年度偵字第
972號），本院判決如下：
    主  文
謝平東共同犯恐嚇取財罪，處有期徒刑壹年貳月。
趙玉東共同犯恐嚇取財罪，處有期徒刑陸月，如易科罰金，以新
臺幣壹仟元折算壹日。
陳俐諺、董明雄均無罪。
    事  實
一、謝平東係後山前報社長，緣陳俐諺自民國87年間起在花蓮縣
    花蓮市（下同）中山路861 號邱德惠牙醫診所任職受僱於邱
    德惠。迨至94年間起由邱德惠之配偶，任職於慈濟大學生命
    科學系系主任徐雪瑩以研究計畫臨時工名義僱用，並轉由慈
    濟大學支付薪資，陳俐諺則仍持續在邱德惠牙醫診所工作（
    此部分邱德惠、徐雪瑩涉犯詐欺、偽造文書案件，業經臺灣
    花蓮地方法院檢察署檢察官以99年度偵字第2670號提起公訴
    ，現由本院審理中），復因陳俐諺於上揭牙醫診所工作期間
    ，邱德惠並未為陳俐諺投保勞、健保，係由陳俐諺自行處理
    ，陳俐諺對此已有怨懟，並思向邱德惠夫妻索討賠償，遂與
    其夫董明雄透過熟識之友人趙玉東，向謝平東論及上情，尋
    求謝平東以記者身分協助索討賠償，其間陳俐諺則於99年 1
    月31日離職。詎謝平東與趙玉東竟因知邱德惠、徐雪瑩具一
    定身分、地位又富有資力，且上開行為並非無疵而有機可趁
    ，竟萌意圖為自己不法所有之犯意聯絡，先由謝平東教導陳
    俐諺撰寫投訴書由謝平東收執，再由謝平東擬稿交趙玉東謄
    寫後由趙玉東以後山前報記者之名義，以有民眾投訴徐雪瑩
    詐領政府研究經費、違反勞動基準法、稅捐稽徵法；邱德惠
    則未依規定為陳俐諺投保等行為為由要求採訪回覆。徐雪瑩
    於同年月31日收受上開信函後，邱德惠亦旋接獲謝平東電話
    ，謝平東在電話中即表明記者身分並恫稱，將於明日刊登頭
    版新聞等語。邱德惠得知上情後旋請亦在媒體任職從事新聞
    工作且與謝平東熟識之友人范振和與謝平東相約於翌日在建
    國路之夢幻假期旅行社見面，謝平東到場後復接續向邱德惠
    、徐雪瑩恫稱：此事已有黑道份子介入，需以金錢新臺幣（
    下同）200 萬元擺平等語；嗣在同日晚間，雙方又在國聯二
    路157號內再行協調，邱德惠夫妻迫於畏懼無奈，遂同意以1
    00萬元由謝平東代為擺平，且不再報導此事。嗣於同年2月1
    日謝平東再告知必須儘快交付100 萬元，惟邱德惠夫婦因故
    仍未給付，幾經折衝後，邱德惠夫妻遂同意於99年2月8日在
    診所給付50萬元。迨謝平東依約於99年2月8日12時46分許攜
    帶其所撰載明：收受邱德惠50萬元，及保證不再報導此事並
    將此事所掌有之相關資料全數銷燬之「共同承諾書」前往取
    款。惟因邱德惠夫妻已事先報警，旋由警在謝平東取款後持
    臺灣花蓮地方法院檢察署檢察官拘票予以拘提到案，並當場
    扣得贓款50萬元，並循線查獲趙玉東而查知上情。
二、案經花蓮縣警察局移送臺灣花蓮地方法院檢察署檢察官偵查
    起訴。
    理  由
甲、有罪部分：
壹、證據能力部分：
一、按被告以外之人於偵查中向檢察官所為之陳述，除顯有不可
    信之情況者外，得為證據，刑事訴訟法第159條之1第2 項定
    有明文。所謂「不可信之情況」，法院應審酌被告以外之人
    於陳述時之外在環境及情況，例如：陳述時之心理狀況、有
    無受到外力干擾等，以為判斷之依據，故係決定陳述有無證
    據能力，而非決定陳述內容之證明力（法院辦理刑事訴訟案
    件應行注意事項第89點參照）。查證人即被害人徐雪瑩於偵
    查中之證述，固屬被告以外之人於審判外之陳述，惟其於偵
    查時所為之證述，業經具結，亦查無其偵訊時有遭受恐嚇等
    外力干擾之情事，可見依其陳述時之外在環境及情況，並無
    顯不可信之情形，且本院審理時亦以證人身分傳喚徐雪瑩到
    庭具結作證，並賦予被告及辯護人詰問其證言之機會，依前
    揭規定，自得作為本案之證據。
二、又本案認定事實所引用本件卷證所有之證據（文書證據、物
    證等），檢察官、被告及辯護人並未主張排除前開證據之證
    據能力，且迄於本院言詞辯論終結前均未表示異議，本院審
    酌前開書證、物證並無證據證明係公務員違背法定程式所取
    得，亦無刑事訴訟法第159條之4規定顯有不可信之情況與不
    得作為證據之情形，是本案認定事實所引用本件卷證所有之
    證據，亦均認為有證據能力，合先敘明。
貳、實體部分：
一、訊據被告謝平東固坦承有代陳俐諺出面向邱德惠、徐雪瑩索
    討賠償，並先行擬稿後由趙玉東謄寫並以後山前報名義要求
    採訪徐雪瑩，及前往與邱德惠、徐雪瑩商討賠償事宜；趙玉
    東則坦承有謄寫上開要求採訪信，惟均矢口否認有何恐嚇取
    財犯行，被告謝平東辯稱：伊並未向邱德惠、徐雪瑩表示有
    黑道份子介入此事，亦未以爆料手段作任何要脅，如果因此
    有在報紙批判，也是基於公平正義，伊既係代被告陳俐諺行
    使權利，也未得到任何好處，所得款項，更經與被害人邱德
    惠、徐雪瑩協商後同意支付，即無所謂不法意圖，更無使被
    害人心生畏佈之可言云云；被告趙玉東則辯稱：當初係謝平
    東要伊試著採訪看看，採訪信是由伊與謝平東討論後所寫，
    並由伊寄出，但之後的事伊就都不知情了云云。然查：
    (一)被告陳俐諺自87年起即在邱德惠牙醫診所任職，迨至94年
      間起由邱德惠之配偶，任職於慈濟大學生命科學系系主任
      徐雪瑩以研究計畫臨時工名義僱用，並轉由慈濟大學支付
      薪資，陳俐諺則仍持續在邱德惠牙醫診所工作至99年1月3
      1 日，因陳俐諺於上揭牙醫診所工作期間，邱德惠並未為
      陳俐諺投保勞、健保，係由陳俐諺自行處理，陳俐諺遂與
      其夫董明雄透過熟識之友人趙玉東，向謝平東論及上情，
      尋求謝平東以記者身分協助索討賠償。嗣先由謝平東教導
      陳俐諺撰寫投訴書，再由謝平東擬稿交趙玉東謄寫後由趙
      玉東以後山前報記者之名義，以有民眾投訴徐雪瑩詐領政
      府研究經費、違反勞動基準法、稅捐稽徵法；邱德惠則未
      依規定為陳俐諺投保等行為為由要求採訪回覆。邱德惠與
      徐雪瑩得知上情後，即請友人范振和與謝平東相約於同年
      2月1日先後在建國路之夢幻假期旅行社、國聯二路157 號
      內協調，後由邱德惠夫妻同意以100 萬元由謝平東代為處
      理，且不再報導此事。嗣雙方復經多次協調折衝後，由邱
      德惠同意於99年2月8日支付50萬元，謝平東旋依約前往取
      款，並書立共同承諾書載明：收受邱德惠50萬元，及保證
      不再報導此事並將此事所掌有之相關資料全數銷燬等情，
      除據證人范振和於本院審理時到庭證述明確外，核與證人
      即告訴人邱德惠、徐雪瑩於本院審理時所證述情節大致相
      符，且有投訴書、要求採訪信件、共同承諾書、被告陳俐
      諺綜合所得稅各類所得資料清單、慈濟大學支付被告陳俐
      諺薪資明細、行政院衛生署中央健康保險局99年7月7日健
      保承字第0990032362號函附保險對象投保資料、勞工保險
      局99年7月12日保承資字第09910272220號函附勞工保險被
      保險人投保資料表、被告陳俐諺郵局存摺影本分別在卷可
      稽，及扣案50萬元可證，復為被告謝平東、趙玉東所不否
      認，自堪認定。
    (二)又證人即被害人邱德惠於本院審理時證稱：被告陳俐諺自
      87年起至94年底，係在其牙醫診所任職，自94年以後即轉
      任至徐雪瑩的部門擔任臨時助理，薪資轉由慈濟大學核定
      給付，99年1月31 日被告董明雄、陳俐諺有前往伊診所，
      說被告陳俐諺明日起就不再工作，同時伊有接到被告謝平
      東的電話，說明天就要登在頭版新聞，所以伊就請伊友人
      范振和約被告謝平東於翌日在夢幻假期旅行社協調，在夢
      幻假期旅行社時，在場有伊、徐雪瑩、證人范振和及被告
      謝平東，被告謝平東就說這件事已有黑道份子介入，要用
      200萬元擺平，當日晚間又在國聯二路157號內又再協調 1
      次，被告謝平東就自行決定將金額降為100 萬元，同時又
      再次提起有黑道份子介入，伊又才同意，被告謝平東才說
      明日會聯絡被告董明雄、陳俐諺前來取款，到了2月2日被
      告董明雄、陳俐諺到伊診所時，一句話都沒有講也沒有說
      要拿錢就離開了，沒多久被告謝平東就到診所，伊就告訴
      被告謝平東說伊需要時間籌款，被告謝平東同時也有提到
      伊家人的相關資料，伊擔心診所資料有外洩，所以同意，
      之後有再碰面也是談到金額的問題，最後就談妥為50萬元
      等語（參本院卷第140頁、第142頁、第144頁、第145頁、
      第147 頁），經核與證人即被害人徐雪瑩所證述之情節大
      致相符。
    (三)再者，證人范振和於本院審理時到庭亦證稱：本案係被害
      人邱德惠委伊安排與被告謝平東見面兩次，先後在建國路
      夢幻假期旅行社及國聯二路157 號，印象中被告謝平東有
      提到勞健保、徐雪瑩利用被告陳俐諺作為人頭，及被告陳
      俐諺方面有認識幫派人士等事，並說如果這件事沒有處理
      好，後山前報會將此事寫出來，後來被告謝平東有降到10
      0 萬元，徐雪瑩就說要回去籌錢，伊當時認知雙方已達成
      協議，所以之後的事伊就沒有再參與。而依伊立於記者的
      立場，本案關於勞健保爭議，純屬私人糾紛，伊不認為有
      何報導之價值，而慈濟大學研究計畫關於人頭帳戶部分，
      與公益較為有關，不論當事人是否和解，伊都認為有深入
      追蹤報導之價值等語（參本院卷第111頁至第117頁、第11
      9頁至第120頁），亦與證人邱德惠、徐雪證述被告謝平東
      有提及後山前報將就此事報導及有幫派人士參與等情互核
      相符。另證人董明雄於本院審理時亦證稱：伊與被告陳俐
      諺委託被告謝平東後，被告謝平東有打電話給伊說邱德惠
      願意賠償，但要賠償多少伊並不知道，伊也不知道後來被
      告謝平東後來有去拿錢等語（參本院卷第269頁、第272頁
      ）；證人陳慧珍亦於本院審理時證稱：被告謝平東幾乎天
      天打電話要找邱德惠等語。綜合上情可知，被告謝平東確
      實有以要將證人邱德惠、徐雪瑩上揭情事，刊登在後山前
      報頭版，及本案有黑道份子介入等語，告知邱德惠及徐雪
      瑩，應足認定。另證人徐雪瑩於偵查中更證稱：在確定要
      100 萬元後，被告謝平東有特別告知伊及邱德惠，要跟被
      告董明雄、陳俐諺說話兇一點，隔天（即2月2日）被告董
      明雄、陳俐諺來診所的時候，都沒有講話，後來被告董明
      雄有打電話給被告謝平東，沒多久被告謝平東就來了等語
      （參偵卷第47頁），則被告謝平東若僅係單純為被告陳俐
      諺主持公道索討賠償，何以在達成協議之後，反要邱德惠
      、徐雪瑩要以強硬態度對待被告陳俐諺、董明雄，其究是
      否確單純為被告陳俐諺索討賠償，已不無疑問。
    (四)再從被告先後所書立2 紙準備在被害人邱德惠交付賠償後
      交予邱德惠之「共同承諾書」（參警卷第17頁、第83頁，
      2 紙內容大致相同，僅取款金額因先後有變動而不同）二
      、承諾事項下第2 項載明「承諾不得傳述、檢舉、索求包
      括未經查證之有關徐雪瑩以慈濟大學經費移作陳俐諺僱工
      薪資之情事，尤不得提供媒體妄加報導。」、第3 項載明
      ：「謝平東願將掌有包括陳俐諺郵局帳戶、所得稅清單、
      投訴書、存函全部消滅保證不得移作他用。」，益徵前開
      證人邱德惠、徐雪瑩及范振和均一致證稱被告謝平東有以
      要將此本案事件予以報導，作為談判籌碼乙事，至屬可信
      ，是被告謝平東確係以本案是否和解，作為報導與否之依
      據無訛。從而，本院認被告謝平東身為後山前報社長而具
      有記者身份，既認為本案具有報導之價值，甚且與公益有
      關，不論當事人有無和解，充其量僅應將最後和解之結果
      作為報導內容之一環，然被告謝平東竟將之作為報導與否
      之條件，且一再代表當事人一方出面，向他方索討賠償主
      導談判過程，尤有甚者，更出面取款，顯已失新聞工作者
      應有之客觀公正立場。是以，被告謝平東顯係以將本案事
      件刊登於後山前報及有黑道人士參與為由，而將此作為將
      來惡害通知以恫嚇被害人無誤，絕非係出於一應公正客觀
      報導、適當合理評論之新聞工作者之所為或出於友情而單
      純協助他人之情形。故被告辯稱：係為公平正義而欲將之
      報導，並未強調有黑道人士介入云云，無非卸責之詞，均
      不足採信。
    (五)按共同正犯之成立，祇須具有犯意之聯絡，行為之分擔，
      既不問犯罪動機起於何人，亦不必每一階段犯行，均經參
      與。共同實行犯罪行為之人，在合同意思範圍內，各自分
      擔犯罪行為之一部，相互利用他人之行為，以達其犯罪之
      目的者，即應對於全部所發生之結果，共同負責；共同正
      犯間，非僅就其自己實行之行為負其責任，並在犯意聯絡
      之範圍內，對於他共同正犯所實行之行為，亦應共同負責
      （最高法院97年度台上字第2517號裁判參照）。被告趙玉
      東固僅書寫要求採訪信件等情，已如前述。然證人董明雄
      於本院審理時證稱：伊在本案中與被告趙玉東見面3至4次
      ，都在談本案勞資的事情，被告謝平東也都在場等語，經
      核與證人陳俐諺所證述之情節相符（參本院卷第40頁、第
      276頁、第289頁），且被告趙玉東於偵查中係供稱：係被
      告董明雄先向伊講到此事等語（參偵字卷第25頁），足見
      被告陳俐諺與董明雄，確係透過被告趙玉東與被告謝平東
      取得聯繫，且被告趙玉東不僅自稱係後山前報之記者，且
      確有撰寫本案之要求採訪信，足見被告趙玉東對本案確實
      參與其中，絕非僅有單純撰寫要求採訪信，而對被告謝平
      東接續索討賠償等行為全然不知。況被告趙玉東嗣於本院
      審理時亦不否認當時被告董明雄等人係要委託被告謝平東
      協調賠償問題，且討論時伊均在場，雖其辯稱：伊雖然在
      場但沒有聽到關於金額之問題云云，然此顯係畏罪情虛，
      不足採信。本院衡情一般恐嚇取財，除直接以惡害言詞恫
      嚇外，經常以合法、非法手段夾雜，或軟硬兼施（俗稱黑
      白臉）之方法為之，此更係本院審理相同案件職務上已知
      之事實。是以，在有上開情形時，自不應單獨切割分裂，
      應依施以合法手段或扮白臉之人在整體恐嚇取財案件中與
      有犯意聯絡之其他共犯間之角色共同觀察、評價。上開被
      告趙玉東所撰寫之要求採訪信內容固尚難認有何恐嚇之文
      字，與一般新聞工作者要求受訪之方式或無相間，然被告
      趙玉東平日係從事水電工作，並無記者身分，業為其供述
      在卷（參本院卷第291 頁），另綜合被告謝平東事後恐嚇
      取財之犯行綜合觀察，二人均係以恐嚇取財為目的之犯意
      聯絡而分擔犯行之實施，應足認定。是被告所撰寫之要求
      採訪信，要係被告謝平東、趙玉東恐嚇取財犯行之一部分
      ，而被告謝平東與趙玉東間確有犯意之聯絡及行為分擔，
      本案事證已臻明確，自應依法論科。
    (六)又辯護人雖另為被告謝平東辯稱：被害人邱德惠於99年 2
      月2日、4日已向警方報案，既已報案在先，在交款時又報
      警前往逮捕，應無心生畏怖，亦有製造證據以入人於罪之
      嫌云云。然查，被害人邱德惠、徐雪瑩於99年2月1日與被
      告謝平東已達成100萬元共識，而邱德惠、徐雪瑩係於 99
      年2月2日前往報案製作筆錄，被害人邱德惠甚且於99年 2
      月4 日又因接獲存證信函再次前往製作筆錄，筆錄中更提
      及憂慮自身及家人安全，並希望警方儘速查處等情，有彼
      等警詢筆錄在卷可稽。甚且經被害人邱德惠一再折衝後，
      雙方最終始達成支付50萬元之共識，足證被害人邱德惠、
      徐雪瑩確實因此心生畏懼，方縱已報警而仍不斷與被告謝
      平東商討折衝降低賠償金額。再者，證人即承辦本案之警
      員潘繼盛於偵查中及本院審理時到庭證稱：被害人邱德惠
      給付款項並非伊所授意，也知道被告謝平東要來拿錢，但
      這是被害人打電話來告訴警方的，所以伊才前往現場埋伏
      部署，後來被告謝平東進入診所之後離開時，伊才打電話
      給被害人得知被告謝平東已確實取款等語明確，顯見被害
      人邱德惠付款不僅係出於被告謝平東之恫嚇，而警員待被
      告謝平東取款證據確鑿後始上前依法拘提，亦無任何違法
      之處，是上揭辯解，自不足為被告謝平東有何有利之認定
      。另被告謝平東聲請調閱通聯紀錄，因本案事證已明，本
      院經核亦無必要，均併此說明。
二、核被告謝平東、趙玉東所為，均係犯刑法第346條第1項恐嚇
    取財罪。被告謝平東、趙玉東就前揭犯行，有犯意聯絡及行
    為分擔，均為共同正犯。爰審酌被告謝平東既自詡為追求公
    平正義之新聞工作人員，原應公正客觀報導、適當評論，用
    以監督政府、揭發不義，竟將此近乎公權力之「第四權」予
    以濫用，謀取私人利益，作為本案恐嚇取財手段，主導參與
    本案甚深，犯罪之手段、目的、所生之危害非輕，被告趙玉
    東則僅參與部分犯行，情節較輕，並酌渠等犯罪手段、目的
    、所生之危害，及被告謝平東、趙玉東於犯罪均否認犯行等
    一切情狀，分別量處如主文所示之刑，並就被告趙玉東部分
    ，諭知易科罰金之折算標準。
乙、無罪部分：
一、公訴意旨另以：被告陳俐諺與被害人邱德惠、徐雪瑩因有前
    揭勞資爭議糾紛，竟與被告謝平東、董明雄、趙玉東等人，
    基於共同犯意，意圖為其等不法所有，共謀恐嚇取財之犯罪
    ，其不法方法為99年1 月底某日，被告趙玉東先以某報記者
    名義，寄出信函予徐雪瑩，其內容略以：邱德惠、徐雪瑩涉
    有犯罪，要求採訪、回覆。嗣由被告陳俐諺發出存證信函，
    要求邱德惠、徐雪瑩出面，否則將不惜至診所、大學拉布條
    、公開控訴等之恐嚇手法。嗣被告謝平東再以受陳俐諺委託
    處理為名，多次接續出面向邱德惠索要金錢。邱德惠不堪恐
    嚇，經多次折衝後，乃於99年2月8日12時46分許，在中山路
    邱德惠牙醫診所，交付50萬元予被告謝平東，嗣為警獲報後
    當場查獲，並扣得贓款50萬元，因認被告陳俐諺、董明雄與
    被告謝平東、趙玉東共同涉犯刑法第346條第1項之恐嚇取財
    罪嫌等語。
二、按犯罪事實應依證據認定之，無證據不得認定犯罪事實，刑
    事訴訟法第154條第2項定有明文。次按認定犯罪事實所憑之
    證據，雖不以直接證據為限，間接證據亦包括在內；然而無
    論直接或間接證據，其為訴訟上之證明，須於通常一般之人
    均不致有所懷疑，而得確信其為真實之程度者，始得據為有
    罪之認定，倘其證明尚未達到此一程度，而有合理之懷疑存
    在時，事實審法院復已就其心證上理由予以闡述，敘明其如
    何無從為有罪之確信，因而為無罪之判決，尚不得任意指為
    違法；又認定不利於被告之事實，須依積極證據，苟積極證
    據不足為不利於被告事實之認定時，即應為有利於被告之認
    定，更不必有何有利之證據，最高法院著有76年台上字第49
    86號、30年上字第816號判例可資參照。
三、公訴意旨認被告陳俐諺、董明雄2 人涉犯上揭罪嫌，無非以
    ：投訴書影本、共同承諾書、郵局存證信函用紙影本、署名
    趙玉東之函影本、信封影本、查扣之贓款等證據，為其主要
    論據。訊據被告陳俐諺、董明雄固不否認確有因勞、健保投
    保爭議，及因被告陳俐諺在邱德惠牙醫診所工作，卻由徐雪
    瑩以慈濟大學研究計畫臨時工名義發給薪資而認權益受損，
    經透過被告趙玉東認識被告謝平東，並授權被告謝平東向邱
    德惠、徐雪瑩索討賠償，惟2 人均堅詞否認有何恐嚇取財犯
    行，被告陳俐諺辯稱：伊所寫的投訴書、存證信函均係伊意
    見的表達，伊沒有恐嚇邱德惠等語；被告董明雄辯稱：伊與
    邱德惠、徐雪瑩見面時，沒有說任何恐嚇的話，伊以為最後
    協議沒有達成，所以也不知如何處理，被告謝平東後來有去
    向邱德惠拿錢，伊並不知情等語。經查：
    (一)被告陳俐諺自87年起即在邱德惠牙醫診所任職，迨至94年
      間起由邱德惠之配偶，時任職於慈濟大學生命科學系系主
      任徐雪瑩以研究計畫臨時工名義僱用，並轉由慈濟大學支
      付薪資，陳俐諺則仍持續在邱德惠牙醫診所工作至99年 1
      月30日，因陳俐諺於上揭牙醫診所工作期間，邱德惠並未
      為陳俐諺投保勞、健保，係由陳俐諺自行處理等情，已如
      前述。尤以徐雪瑩以被告陳俐諺名義申報慈濟大學臨時工
      而支領薪資，業經檢察官提起公訴在案，而被告董明雄則
      為被告陳俐諺之夫，則被告陳俐諺、董明雄自認權利受損
      要求索賠，即非全然無據。
    (二)證人邱德惠於本院審理時證稱：被告董明雄、陳俐諺於99
      年2月2日前往伊診所時，都沒有講話不發一語，後來就離
      開了，伊擔心所謂的黑道份子都是聽被告謝平東轉述的，
      伊會付100 萬元，單純係就被告謝平東所說的有黑道份子
      及資料外洩的問題，希望被告謝平東可以幫忙處理，因為
      伊認為並未虧欠被告陳俐諺，也認為被告陳俐諺的部分不
      是問題等語（參本院卷第144頁、第147頁）；證人徐雪瑩
      則證稱：伊一開始收到要求採訪信時，認為只是溝通上的
      問題，而且伊認為被告陳俐諺應該不會做這樣的事，透過
      溝通應該就可以解決，是被告謝平東有講到四海幫等語（
      參本院卷第185 頁）。由上開被害人邱德惠、徐雪瑩之證
      詞可知，被告陳俐諺、董明雄在本案中確實並未出言恐嚇
      ，甚且不知如何索討賠償。另證人徐雪瑩於警詢時亦曾證
      稱：被告陳俐諺曾多次透過其姐陳慧珍診所反應希望補助
      保險之金額等語（參警卷第50頁）。此外，徐雪瑩亦確實
      以被告陳俐諺名義申報為其研究計畫之臨時工，而轉由慈
      濟大學支付原應由邱德惠牙醫診所負擔之薪資，有上述慈
      濟大學薪資明細在卷，益徵雙方確實因投保及薪資支領問
      題而發生爭執。而一般人權利受有損害時，除循法律途徑
      解決外，透過友人或一般被認為有力之人士出面索討賠償
      ，並非鮮見，本案被告陳俐諺、董明雄相較於被害人夫婦
      ，在經濟及社會地位上確處於劣勢，故彼等認為被告謝平
      東具有媒體背景，對於索討賠償較為有利，亦在情理之常
      。查本案主要出面談判、索討賠償者，均為被告謝平東，
      甚至被告謝平東即可自行決定降低賠償金額，已如前述，
      又依卷內資料，確實並無其他積極證據足以證明被告陳俐
      諺、董明雄就被告謝平東於索賠過程中有以「將於明日刊
      登頭版新聞」及「此事已有黑道人士介入，需以金錢擺平
      」等語之惡害通知邱德惠、徐雪瑩，用供作為恐嚇取財手
      段之犯意聯絡及行為分擔，在不能排除上開說詞係被告謝
      平東、趙玉東 2人自作主張所為之情形下，本罪疑唯輕之
      法則，自應為被告陳俐諺、董明雄有利之認定。
四、綜上所述，本案恐嚇取財部分，除被告謝平東、趙玉東確有
    共同恐嚇取財之犯行外，本案雖起因於被告陳俐諺、董明雄
    自認權利受損而欲索討賠償，惟綜觀本案除多由被告謝平東
    出面且主導索討賠償外，被告陳俐諺、董明雄並無任何恐嚇
    之言行，亦無其他積極證據足以證明被告謝平東、趙玉東所
    為，被告陳俐諺、董明雄均有所認識，在不能排除被告陳俐
    諺、董明雄確實可能不知之情形下，自應為被告陳俐諺、董
    明雄有利之認定。此外，復查無其他積極證據足以證明被告
    陳俐諺、董明雄確有共同恐嚇取財之犯行，自應為被告陳俐
    諺、董明雄無罪之諭知，以免冤抑。
據上論斷，應依刑事訴訟法第299條第1項前段、第301條第1項前
段，刑法第28條、第346條第1項、第41條第1 項前段，判決如主
文。
本案經檢察官陳玫琪到庭執行職務。
中    華    民    國    100   年     1    月    26    日
                  刑事第一庭  審判長  法  官  陳世博
                                      法  官  劉柏駿
                                      法  官  林恒祺
以上正本證明與原本無異。
如不服本判決應於收受送達後10日內向本院提出上訴書狀，並應
敘述具體理由。其未敘述上訴理由者，應於上訴期間屆滿後20日
內向本院補提理由書(均須按他造當事人之人數附繕本)「切勿逕
送上級法院」。告訴人或被害人如對於本判決不服者，應具備理
由請求檢察官上訴，其上訴期間之計算係以檢察官收受判決正本
之日期為準。
中    華    民    國   100    年    1     月    26    日
                                      書記官
附錄本案論罪科刑法條：
中華民國刑法第346條
意圖為自己或第三人不法之所有，以恐嚇使人將本人或第三人之
物交付者，處6月以上5年以下有期徒刑，得併科 1千元以下罰金
。
以前項方法得財產上不法之利益，或使第三人得之者，亦同。
前二項之未遂犯罰之。